臺灣臺南地方法院民事判決　　九十三年度保險簡上字第二號
　　上　訴　人　丁○○
　　訴訟代理人　丙○○
　　被上訴人　　國寶人壽保險股份有限公司
　　法定代理人　乙○○
　　訴訟代理人　甲○○
右當事人間請求給付保險金事件，上訴人對於中華民國九十二年十月二十八日本院新
營簡易庭九十二年度營保險簡字第一號第一審判決提起上訴，經本院於民國九十三年
六月二日言詞辯論終結，判決如左：
    主      文
原判決關於駁回上訴人後開第二項之訴（除確定部分外）、第三項之訴及該部分假執
行之聲請暨訴訟費用之裁判均廢棄。
確認兩造於民國九十年十月二十六日所簽立國寶人壽保險股份有限公司壽險保單、保
單號碼第0000000000號保險契約，其中關於溫馨醫療日額保險附約（二十
單位）、新台幣伍拾萬元人身傷害保險附約中（傷害醫療保險給付附加條款關於每次
傷害醫療保險金、傷害醫療保險金日額部分）所生之法律關係存在。
被上訴人應給付上訴人新台幣陸萬元，及自民國九十二年一月十六日起至清償日止，
按週年利率百分之五計算之利息。
第一審（除確定部分外）、第二審訴訟費用均由被上訴人負擔。
    事      實
甲、上訴人方面：
一、聲明：求為判決如主文所示。
二、陳述：
  (一)上訴人於民國九十年十月二十六日向被上訴人投保永泰終身保險（保單號碼為：
    0000000000號），投保之內容包含主壽險契約新台幣（下同）二十萬
    元，及附加八十萬元定期保險、二十單位之溫馨醫療日額保險、五十萬元人身傷
    害保險、五萬元之傷害醫療保險金，及每單位一百元之傷害醫療保險金日額（下
    稱系爭保險契約）等契約。經被上訴人審核後，同意與上訴人成立上開保險契約
    。嗣伊於九十一年九月九日，因罹患痔瘡，於高雄市立民生醫院進行肛門廔管切
    除手術，治療期間共計住院十日，依據兩造簽訂之上開溫馨醫療日額保險附約及
    傷害醫療保險附約，總計被上訴人應理賠上訴人六萬元之保險金。詎伊持相關單
    據向被上訴人請領，被上訴人竟以上訴人投保時，除向南山人壽保險公司（下稱
    南山公司）及安泰人壽保險股份有限公司（下稱安泰公司）投保，另向國泰人壽
    保險股份有限公司（下稱國泰公司）投保，卻未據實告知，而有複保險之情形，
    乃解除兩造間之保險契約。
  (二)惟查，上訴人填寫要保書之初，已明確告知被上訴人之業務員鍾美雪，伊曾向國
    泰公司投保，係該業務員以要保書之欄位太小，寫不下去，且伊公司可以用壽險
    公會查詢，即可得知共投保幾家，所以以由該名業務員填寫後，於要保書上簽名
    ，而非上訴人有未盡告知義務之情事。被上訴人在核保之初已知悉上訴人共投保
    幾家保險，故意視而不見，仍通過核保，及按月收取保費，待上訴人有保險事故
    發生，欲申請理賠時，才出面主張未盡告知義務云云，顯不可採。
  (三)況人身保險並非財產保險，無法以經濟上利益估定價值，基於生命無價之觀念，
    並無超額保險可言，亦無複保險之適用，此有最高法院八十七年度台上字第八二
    一號判決可資參照，故被上訴人解除兩造間之保險契約顯無理由。被上訴人既已
    表示解除契約之意，伊為維護權益，爰訴請確定兩造所簽訂之保險法律關係存在
    ；併請求被上訴人應給付上訴人六萬元之保險金，及自起訴狀繕本送達翌日起至
    清償日止，按週年利率百分之五計算之利息，及願供擔保請准宣告假執行等語。
  (四)經原審審理後，認為兩造所簽訂之上開保險契約，主壽險契約係有效成立，但其
    中關於溫馨醫療日額保險附約及傷害醫療保險金日額附約無效云云。惟按依抵押
    權之法理，借款主債務契約有效成立，始有抵押從契約之有效成立雙方有效成立
    ，乃法理上之必然。故主保險契約既已有效成立，附從於主契約之附約亦得有效
    成立，得否因附約之個別因素造成無效，非無疑義。伊認為主契約既然有效，附
    著於主契約下之附約亦應一律有效成立，不得分割為一部有效，一部無效。此不
    但與法理相違，抑且對於消費者不公平，蓋消費者乃弱勢一方，對保險知識本即
    居於劣勢，苟保險公司未盡其說明義務，則對廣大消費者之權益如何保障？原審
    未見即此，徒以保險公司之立場論斷，要難令人信服。
  (五)又複保險，除另有約定外，要保人應將他保險人之名稱及保險金額通知各保險人
    。要保人故意不為前條之通知，或意圖不當得利而為複保險者，其契約無效。此
    保險法第三十六條及第三十七條固定有明文。惟該複保險通知義務之規定係因財
    產保險之目的在於填補損害，有損害始有賠償，被保險人不得有超額賠償請求，
    亦不得以複保險為變相之超額保險，以防道德危險之發生，為使保險人於承保前
    就保額是否超逾，危險是否過度集中，以決定是否承保，故課予要保人複保險通
    知之義務。反之，人身保險因人身無法以經濟上利益估定其價值，自無賠償超逾
    損害之情形，故人身保險之保險給付多採定額給付理賠，不計被保險人實際經濟
    損害若干。在財產保險，保險金額不得高於保險標的價額，使保險受益人獲不當
    利益，而保險標的價額通常以市價定之，於人身保險，人身既屬無價，即無此概
    念存在。倘保險法有關複保險之規定於人身保險亦有適用，要保人依保險法第三
    十六條規定通知保險人，則依保險法第三十八條規定，於保險事故發生時，各保
    險人僅就其所保金額負比例分擔之責，其賠償總額不得超過保險標的之價值，此
    不僅與人身保險為定值保險、定額保險之本質有違，且為保險標的之人身價值若
    干？如何定之？即有疑義。因此，複保險通知義務之規定，雖列於保險法總則章
    其適用範圍應僅限於財產保險，不及於人身保險，原審認事用法，非無誤會。
  (六)況且，人身保險得否適用複保險與否之重大爭議，業經司法院大法官會議釋字第
    五七六號解釋在案，該號解釋認為保險法第三十六條及第三十七條規定，並不適
    用人身保險。人身之價值與財產之價值異，只要要保人有經濟能力繳得起保費，
    保險公司均無不核保，除非保險公司能舉證證明保護有詐欺情事否則保險公司均
    應依約理賠，故保險公司自應加強其內部控管，而非先招攬及收受保費，等到理
    賠申請提出，再出面主張複保險未通知而無效。
三、證據：除援用第一審所提證據外，補提台灣台南地方法院九十一年度保險字第三
    一號、台灣台南地方法院九十一年度營簡字第六一六號判決、台灣高等法院台南
    分院九十二年度保險上易字第八號判決、檢查治療同意書、溫德進死亡證明書、
    診斷證明書、為證，並聲請訊問證人鍾美雪。
乙、被上訴人方面：
一、聲明：上訴駁回。
二、陳述：
  (一)被上訴人雖曾與上訴人簽訂保險契約，但上訴人於投保系爭保險前，對於被上訴
    人要保書中詢問之投保紀錄，僅告知曾向南山公司及安泰公司投保，卻未告知另
    向國泰公司投保，已故意違反上開告知義務。上訴人於準備程序中雖陳稱：寫要
    保書當時，我弟弟有拿三份保單表示投保三間保險公司，但因業務員說格子有限
    已經寫滿，且公司可用電腦查詢伊的投保紀錄云云。惟該名業務員即證人鍾美雪
    業已證稱：我不可能這樣說等語。且觀要保書投保紀錄欄空間，並非如上訴人所
    稱已無空間，及就醫療保險欄位，上訴人係完全空白，並非無法填寫。至於要保
    書雖載有「本人同意貴公司因業務需要對要保人與被保險人之個人資料得為蒐集
    ，電腦處理或國際傳遞使用並轉送壽險公會建立電腦連線資料作為其他人壽保險
    公司投保時之核保參考‧‧」等語。然此授權約定主要係為符合電腦處理個人資
    料保護法相關規定，授權保險公司得因業務需要蒐集、電腦處理或國際傳遞要保
    人或被保險人之個人資料，故需要保人及被保險人書面授權。然各保險公司或因
    作業時間落差，影響傳送時間，且依主管機關之規定，並非所有投保資料都必須
    傳送壽險公會，僅針對人壽保險或意外傷害之保險金額超過一定金額之投保資料
    ，保險公司方得傳送，故被上訴人不因此必然知悉上訴人於保險同業之全部投保
    資訊。況且，上訴人於各保險公司均採低壽險保額分散投保，顯為規避投保資料
    之彙整。
  (二)至於上訴人陳稱：伊當時因為投保家數比較多，因此被上訴人要求伊要體檢，可
    見確已盡告知義務，係業務員漏寫云云。實為混淆視聽之說詞，被上訴人之所以
    要求上訴人體檢，係因上訴人投保前有短期住院病史，被上訴人基於核保需要，
    認有請上訴人接受體檢之必要，藉以瞭解是否符合可保性，此與上訴人投保金額
    高低或投保家數多寡無關。
  (三)按兩造間所簽訂之保險契約，包含人壽保險主約，及人壽保險附約、傷害保險附
    約與健康保險附約，然主壽險契約與其他附約實質上均係各自獨立之契約，此觀
    壽險主契約及其他附約之保險期間、保險內容、保險期限均不同可資證明。上訴
    人陳稱：按依抵押權之法理，借款主債務契約有效成立，始有抵押從契約之有效
    成立雙方有效成立，乃法理上之必然。並以此論證，謂主契約有效，必及於附屬
    契約云云。實乃邏輯推論之謬論，蓋主債務契約成立，始得有抵押權之從契約，
    但不必然必須有抵押權從契約存在，彼此並無絕對共存之必要。
  (四)按複保險，謂要保人對於同一保險利益，同一保險事故，與數保險人分別訂立數
    個保險之契約行為；又複保險，除另有約定外，要保人應將他保險人之名稱及保
    險金額通知各保險人；及要保人故意不為前條之通知，或意圖不當得利而為複保
    險者，其契約無效，此保險法第三十五條、第三十六條及第三十七條分別定有明
    文。查上訴人密集向新光人壽、國泰人壽、安泰人壽、保誠人壽、南山人壽及被
    上訴人等六家公司投保人壽保險及附加疾病醫療保險與意外醫療保險，顯然違反
    保險法第三十六條規定，被上訴人依同法第三十七條主張契約無效，並無不妥，
    契約既自始無效，被上訴人自無給付保險金之義務。
  (五)上訴人雖陳稱：基於人身無價觀念，人身保險並無複保險之適用云云。惟參照最
    高法院七十六年度台上字第一一六六號判例及八十一年度台上字第一一七二號判
    決之意旨，均未否定人身保險無複保險之適用。況保險法第三十六條及三十七條
    係規定於保險法總則章中，並無明文排除人身保險之適用，即應適用於所有保險
    。再查保險契約之目的僅在於填補具體損害，因此傷害保險和健康保險屬中間性
    保險，不因其屬於人身保險之範圍，即完全不受損害保險有關之適用。上訴人密
    集投保南山、安泰、國泰、新光、保誠、國寶等人壽保險同業，但於投保當時僅
    選擇告知投保南山人壽五十萬元、安泰人壽五十萬元，除故意隱匿投保其他保險
    公司之事實，健康保險總額更高達住院每日一萬八千元之譜，顯已超出填補損害
    之數額，更有不當得利之虞，嚴重衝擊保險契約最大善意契約及不當得利禁止原
    則。
  (六)末查，上訴人、上訴人之訴訟代理人，及其等之其他親屬溫曉琪、溫俊祥、溫俊
    偉、吳來章、朱秀梅等人，均於九十年間前後陸續向保險同業投保高額醫療保險
    ，且均未據實告知有複保險情事，並藉故住院以獲取高額保險給付，每日醫療保
    險金均在數萬元之譜，更因此於台灣台南地方法院及台灣高雄地方法院衍生多起
    爭訟，部分判決亦已判決上開被保險人所投保之健康保險契約因惡意複保險而無
    效，上訴人及其家屬以不正當方式，規避告知義務而複保險，意圖牟取高額醫療
    保險金，其惡意顯而可見。
  (七)退步言，若鈞院為不利被上訴人之判決，按依保險法第一條規定，保險契約存在
    係為不可預料或不可抗力之事故所致損害，負賠償財物之契約。而保險所擔當之
    危險，在客觀上係不可預料或不可抗力之事故，在主觀上為對災害之恐懼，及因
    災害而受之損失。故危險之發生不僅須不確定，非故意，且危險及其發生需為適
    法。又保險契約乃最大善意契約，首重善意，以避免道德危險之發生，凡契約之
    訂立及保險事故之發生，有違善意之原則者，保險人即得據以拒卻責任或解除契
    約，此有最高法院八十六年台上字第二一四一號判決要旨可供參酌。上訴人以不
    正當方式向多家人壽保險公司投保，每日住院達數萬元之醫療保險，顯已超出一
    般常人之需求，更顯見其投保之動機並非僅為填補損害，此與被上訴人公司承保
    之意思係為承擔上訴人因保險事故發生，致生損害之目的相違背，上訴人以意圖
    不當得利之虛偽投保動機，向被上訴人公司為要約，致被上訴人陷於錯誤而為承
    保之承諾，被上訴人援引民法第八十八條規定，以本答辯狀撤銷系爭保險契約，
    系爭保險契約既經撤銷，被上訴人並無給付保險金之責。
三、證據：除援用第一審所提證據外，補提高雄地方法院九十二年度保險字第四號及
    九十一年度保險字第六七號判決為證。
    理      由
一、按確認法律關係之訴，非原告有即受確認判決之法律上利益者，不得提起之，此
    民事訴訟法第二百四十七條第一項定有明文。又法律關係之存在與否不明確，致
    原告在私法上之地位有受侵害之危險，而此危險得以對於被告之確認判決除去之
    者，即得依民事訴訟法第二百四十七條之規定提起確認之訴（最高法院五十二年
    台上字第一九二二號判例參照）。本件上訴人請求被上訴人給付保險金六萬元部
    分，業經被上訴人否認兩造簽訂之系爭保險契約，其中關於溫馨醫療日額保險附
    約及人身傷害保險之傷害醫療保險附約無效而予拒絕，故上開保險附約是否有效
    ，為構成本件保險法律關係是否存在之重要內容，上訴人如不訴請確認此部分附
    約之法律關係存在，將影響其保險地位之有無，及可否請求被上訴人依約給付保
    險金，是上訴人就此部分提起上訴，請求確認該部分之契約關係存在，以排除此
    項危險，並無不合，應予准許。
二、本件上訴人起訴主張：伊於九十年十月二十六日向被上訴人投保永泰終身保險（
    保單號碼為：0000000000號），投保之內容包含主壽險契約新台幣（
    下同）二十萬元，及附加八十萬元定期保險、二十單位之溫馨醫療日額保險、五
    十萬元人身傷害保險、五萬元之傷害醫療保險金，及每單位一百元之傷害醫療保
    險金日額（下稱系爭保險契約）等契約。經被上訴人審核後，同意與上訴人成立
    上開保險契約。伊於九十一年九月九日，因罹患痔瘡，於高雄市立民生醫院進行
    肛門廔管切除手術，治療期間共計住院十日，依據兩造簽訂之上開溫馨醫療日額
    保險附約及傷害醫療保險附約，被上訴人應理賠伊六萬元。詎伊持相關單據向被
    上訴人請領，被上訴人竟以上訴人投保時，未據時告知曾向國泰公司投保，有複
    保險之情形，而解除兩造間之保險契約。但因伊並無未據實告知之情形，自非複
    保險。且因複保險致契約無效之規定，於人身保險亦無適用，被上訴人片面解除
    兩造間之保險契約，自屬無效，爰訴請確認兩造間所成立之上開保險契約有效，
    併請求被上訴人依據兩造間之保險契約理賠上訴人六萬元，及自收受起訴狀繕本
    翌日起至清償日止，按週年利率百分之五計算之利息等語。
    被上訴人雖不否認兩造間曾簽訂上開保險契約，及上訴人投保後，因病住院治療
    ，若依兩造之保險契約，上訴人原可獲得六萬元之保險理賠之事實。但辯稱：因
    上訴人投保時，已向國泰公司投保，卻對被上訴人詢問其投保紀錄時，未據實告
    知，已影響被上訴人公司對於風險之評估，因為上訴人之行為已構成複保險，依
    法應屬無效，故被上訴人嗣後已發函解除兩造間之保險契約，兩造間之契約既經
    解除，被上訴人自無庸給付上訴人任何保險金等語。
三、查兩造之爭執，經原審審理後，業已判決確認兩造於民國九十年十月二十六日所
    簽立國寶人壽保險股份有限公司壽險保險單，保單號碼0000000000號
    之保險契約，其中關於保險金新台幣貳拾萬元之永泰終身壽險主契約、新台幣捌
    萬元之定期保險附約、新台幣伍拾萬元人身傷害保險附約（關於身故保險金、殘
    廢保險金、特定傷害事故保險金、重大燒燙傷保險金）所生之法律關係存在，至
    上訴人其餘之訴則經駁回在案。嗣上訴人對於原判決不利於上訴人部分提起上訴
    ，被上訴人則未提出上訴，亦未於本院審理中提起附帶上訴，故原判決所為上訴
    人勝訴判決業已確定，爰僅就原判決不利於上訴人部分，亦即兩造所簽訂之上開
    保險契約，其中關於溫馨醫療日額保險附約及人身傷害保險之傷害醫療保險金、
    傷害醫療保險金日額之法律關係是否存在？及被上訴人應否依約給付上訴人六萬
    元保險金，及自起訴狀繕本送達翌日起至清償日止，按週年利率百分之五計算之
    利息？為本件審理之範圍。又因上開審理事項，繫於兩造所簽訂之保險契約是否
    為複保險？如為複保險，則被上訴人可否依據保險法第三十六條及第三十七條規
    定，解除兩造間之保險契約？或依據民法第八十八條規定，撤銷系爭保險契約？
    爰就上開爭點，分別論述如下。
四、按複保險，謂要保人對於同一保險利益，同一保險事故，與數保險人分別訂立數
    個保險之契約行為，此保險法第三十五條定有明文。本件上訴人主張：其向被上
    訴人公司之業務人員投保時，有據實告知共向南山、安泰及國泰等三家保險公司
    投保壽險，但被上訴人公司之業務人員以要保書欄位不夠寫不下去，且聲稱公司
    可自行以電腦查詢，故該業務員僅填載其中二家保險公司及其餘資料，再由伊與
    要保人欄自行簽名，並無複保險之情云云。惟上情除為被上訴人所否認外，並並
    經證人鍾美雪到庭證稱：（問：寫要保書時過程為何？）一般來講要保人都認為
    寫要保書很麻煩，所以都是由我們依據要保人陳述的內容加以書寫，本件關於投
    保紀錄部分我都習慣先寫在草稿上，確定之後才會謄在要保書上，寫好之後也會
    給客戶確認然後才簽名，我可以確定要保人當時只有告知我這二家的投保紀錄，
    而且記載如果有錯誤的話，客戶也可以在拿到保單之後向我們反應等語。且對上
    訴人陳稱：我們寫要保書當時，我弟弟丁○○有拿參份保單來表示有投保三間保
    險，證人說格子有限已經寫滿，而且國泰公司的部分已經投保五年多了用電腦可
    以查的到可以不用寫，他們公司可以去公會查詢乙節。證稱：我不可能這樣說等
    語。雖證人鍾美雪為被上訴人公司之員工，為袒護公司及個人利益，證詞或有隱
    瞞之虞，未必全然可信。但由上訴人提出之要保書，其上關於投保紀錄欄，欄內
    尚有空白處可填寫，非如上訴人所言無處可供記載。且保險契約為最大善意契約
    ，要保人仍負有據實告知之義務，縱使被上訴人得透過電腦方式查詢上訴人之投
    保紀錄，亦不能因此免除上訴人之告知義務。本件上訴人既無法證明業已據實告
    知其投保之紀錄，則因上訴人向被上訴人投保時，除向南山、安泰公司投保外，
    另向國泰公司投保，卻漏未告知後者，揆諸上開法律規定，上訴人與被上訴人間
    所成立之保險契約為複保險，上訴人亦未據實告知有如上複保險情事，應堪認定
    。
五、又按司法院釋字第五七六號解釋（已於九十三年四月二十三日公布）：契約自由
    為個人自主發展與實現自我之重要機制並為私法自治之基礎，除依契約之具體內
    容受憲法各相關基本權利規定保障外，亦屬憲法第二十二條所保障其他自由權利
    之一種。惟國家基於維護公益之必要，尚非不得以法律對之為合理之限制。保險
    法第三十六條規定：「複保險，除另有約定外，要保人應將他保險人之名稱及保
    險金額通知各保險人。」第三十七條規定「要保人故意不為前條之通知，或意圖
    不當得利而為複保險者，其契約無效。」係基於損害填補原則，為防止被保險人
    不當得利、獲致超過其財產上損害之保險給付，以維護保險市場交易秩序、降低
    交易成本與健全保險制度發展，而對複保險行為所為之合理限制符合憲法第二十
    三條之規定，與憲法保障人民契約自由之本旨，並無抵觸。人身保險契約，並非
    為填補被保險人之財產上損害，亦不生類如財產保險之保險金額是否超過保險標
    的價值之問題，自不受保險法有關複保險相關規定之限制。本件兩造所簽訂之永
    泰終身保險契約，為複保險，業經本院查明屬實，已如前述。惟上訴人陳稱：基
    於人身無價之觀念，及司法院第五七六號解釋，保險法第三十六條及第三十七條
    於人身保險並無適用，故被上訴人不得解除兩造間之保險契約等語。雖被上訴人
    辯稱：上訴人所投保之附加險部分，是健康保險，具有損害填補之性質，應有不
    當得利禁止原則之適用，上開解釋範圍，不包含此部分云云。惟上開司法院之解
    釋，明確表示保險法第三十六條及三十七條於人身保險並無適用。兩造所簽訂之
    醫療附約部分，雖屬健康保險契約，但亦為人身保險之一種，同在適用之列。況
    保險依其標的不同，可分為財產保險及人身保險二大項目，其中財產保險之目的
    在於填補財產因保險事故發生所造成之損害，得為一定經濟價值之衡量。而人身
    保險部分，無論就生命、身體及健康等，均無法為一定經濟價值之衡量。就本件
    兩造所爭執之醫療保險而言，被保險人所受有形損害雖表現在支付醫療費用上，
    但其因病痛所造成之精神損失，則無法如同有形損害以支出醫療費用予以衡量。
    況且兩造所簽訂之醫療附約，保險金額之給付係屬事故發生前定額給付之類型，
    而非依據被保險人實際支付之醫療費用作為理賠基準，更加凸顯其為人身保險之
    特質，尚難歸類為具有財產保險之性質。故被上訴人片面以兩造簽訂之醫療附約
    部分，不在前開解釋範圍內，仍有保險法第三十六條及第三十七條之適用云云。
    顯已曲解前開解釋之意旨及範圍，自不足採。
六、末按因錯誤之意思表示而行使撤銷權，應自意思表示後，經過一年而消滅，此民
    法第九十條定有明文。本件被上訴人另辯稱：上訴人以不正當方式向多家人壽保
    險公司投保，每日住院達數萬元之醫療保險，顯已超出一般常人之需求，其投保
    之動機並非僅為填補損害，上訴人以意圖不當得利之虛偽投保動機，向被上訴人
    公司為要約，致被上訴人陷於錯誤而為承保之承諾，被上訴人援引民法第八十八
    條規定，以本答辯狀撤銷系爭保險契約，系爭保險契約既經撤銷，被上訴人並無
    給付保險金之責云云。惟查，上訴人向被上訴人或其他人壽保險公司投保，均係
    透過各家保險公司之業務員進行投保，難謂有不正當之處。至被上訴人之投保之
    際，或有如本件未盡告知義務之情，但就本件而言，上訴人僅漏未告知曾向國泰
    公司投保之事實，而非刻意全部隱瞞，亦難認定上訴人係為意圖不當得利而為虛
    偽之投保動機。況且，被上訴人收受上訴人之保險申請時，可進行核保動作，及
    透過同業資訊查證上訴人投保紀錄，如其因未翔實查證，而無法得知上訴人另向
    國泰投保之事實，非無過失之處，其是否可以錯誤為由，撤銷兩造間之保險契約
    ，自非無疑。又縱使被上訴人如知悉上訴人曾向國泰公司投保，定為不同意上訴
    人投保之意思表示，但因兩造之保險契約成立於九十年十月二十六日，被上訴人
    至遲應於九十一年十月二十五日前撤銷兩造間之保險契約，然其遲至本院審理始
    於九十三年二月二十日提出答辯狀為撤銷之意思表示，及將該答辯狀逕送上訴人
    ，顯然被上訴人之撤銷權已逾一年除斥期間而消滅，自不得再予主張。是被上訴
    人就此所辯，亦不足採。
七、綜上所述，兩造所簽訂之永泰終身保險契約，雖有複保險之情形，但依前開說明
    ，人身保險契約，並非為填補被保險人之財產上損害，不生財產保險之保險金額
    是否超過保險標的價值之問題，而無保險法第三十六條及第三十七條之適用。故
    被上訴人以此規定，片面解除兩造間之保險契約，自屬無效。上訴人為保障個人
    保險利益，訴請確認兩造間所簽訂之永泰終身保險契約，其中關於溫馨醫療日額
    保險附約（二十單位）、新台幣伍拾萬元人身傷害保險附約（傷害醫療保險給付
    附加條款關於每次傷害醫療保險金、傷害醫療保險金日額部分）所生之法律關係
    存在，並據此請求被上訴人給付其住院期間之保險金六萬元，及自收受起訴狀繕
    本翌日（即九十二年一月十六日）起至清償日止，按週年利率百分之五計算之利
    息均有理由，應予准許。原審就上開准許部分，所為上訴人敗訴之判決，並駁回
    該部分假執行之聲請，自有未洽。上訴意旨就此部分指摘原判決不當，求予廢棄
    改判，為有理由。爰由本院將原判決此部分予以廢棄，改判如主文第二項及第三
    項所示。
八、結論：本件上訴為有理由，依民事訴訟法第四百三十六條之一第三項、第四百五
    十條、第七十八條，判決如主文。
中　　　華　　　民　　　國　　九十三　　年　　　六　　　月　　 十六　 　日
                                  臺灣臺南地方法院民事第四庭
~B審判長法官　吳森豐
~B　　　法官　陳燁真
~B　　　法官　許蕙蘭
右正本證明與原本無異。
本判決不得上訴。
如對本判決所涉及之法律見解具原則上之重要性者，得於本判決送達後二十日內向本
院提出上訴狀，同時表明上訴理由，並應選任律師為訴訟代理人。
中　 　　華　 　　民　 　　國　　九十三　年　　六　　　月 　　　十六　　日
~B法院書記官　鄭吉裕
